【裁判字號】    89,上訴,4213
【裁判日期】    900523
【裁判案由】    毒品危害防制條例
【裁判全文】
臺灣高等法院刑事判決                          八十九年度上訴字第四二一三號
    上  訴  人  臺灣板橋地方法院檢察署檢察官
    被      告  丁○○
    指定辯護人  本院甲○
右上訴人因被告違反毒品危害防制條例案件，不服臺灣板橋地方法院八十八年度訴字
第一四○四號，中華民國八十九年十月十八日第一審判決（起訴案號：臺灣板橋地方
法院檢察署八十八年度偵字第一七二四九號），提起上訴，本院判決如左：
    主  文
上訴駁回。
    理  由
一、公訴意旨略以：被告丁○○基於意圖營利之概括犯意，先於民國八十八年某時間
    ，在臺北縣板橋市○○路○段五十巷「ＵＦＡ百貨公司」，向綽號「威超」（姓
    名年籍不詳）之男子購入第二級毒品安非他命後，自八十八年四月中旬起，至同
    年七月十二日止，在臺北縣板橋市上述百貨公司內，販賣毒品安非他命予丙○○
    十餘次；嗣自八十八年（公訴人誤為八十七年）七月十日起，至同年七月十四日
    止，在臺北縣板橋市等地，販賣毒品安非他命予己○○三次。另於八十八年六月
    間某日及同年七月十日，在臺北縣土城市○○路三十九號二樓租屋處，無償提供
    毒品安非他命予戊○○、乙○○施用。嗣於八十八年七月十四日晚上十時五十分
    許，在丁○○上揭租屋處為警查獲，因認被告丁○○涉犯毒品危害防制條例第四
    條第二項之販賣第二級毒品安非他命罪嫌、第八條第二項之轉讓第二級毒品安非
    他命罪嫌云云。
二、按認定不利於被告之事實，須依積極證據，苟積極證據不足為不利於被告事實之
    認定時，即應為有利於被告之認定，更不必有何有利之證據。最高法院著有三十
    年度上字第八一六號判例足參。次按利用非共同被告之共犯之自白或其他不利於
    己之陳述，為認定被告犯罪之證據，不特與利用被告自己之自白作為其犯罪之證
    明同有自白虛偽性之危險，亦不免有嫁禍於被告而為虛偽供述之危險。故就刑事
    訴訟法第一百五十六條第二項之立法意旨觀之，非共同被告之共犯之自白或其他
    不利於己之陳述，固得作為認定被告犯罪之證據，但不得作為有罪判決之唯一證
    據，仍應調查其他必要之證據，以察其是否與事實相符，亦即仍須有補強證據以
    擔保該共犯自白之真實性，始得採為斷罪之依據，並非絕對可由法院自由判斷該
    共犯之自白或不利於己之陳述之證明力。若不為調查，而專憑此項供述據為被告
    犯罪事實之認定，即與上開規定有違。矧修正前肅清煙毒條例第十三條規定：犯
    第五條第一項至第三項、第七條第一項至第三項、第八條、第九條第一項、第二
    項、第七項或第十條第一項、第二項之罪，供出煙毒來源，因而破獲者，得減輕
    其刑。則販賣、施用或持有毒品之人，如供出毒品之來源因而破獲者，既得藉以
    邀求寬典減輕其刑，為擔保其所為不利於對向共犯之陳述之真實性，尤應有足以
    令人確信其陳述為真實之補強證據。又上開所謂補強證據，則指除該自白或不利
    於己之陳述本身之外，其他足以證明自白之犯罪事實確具有相當程度真實性之證
    據而言，雖所補強者，非以事實之全部為必要，但亦須因補強證據與自白之相互
    利用，足使犯罪事實獲得確信者，始足當之。此有最高法院九十年度台上字第三
    號判決可資參照。訊之被告丁○○固坦承有向綽號「威超」的男子在「ＵＦＡ百
    貨公司」購買安非他命供吸用之事實，惟堅決否認有何販賣、轉讓第二級毒品之
    犯行，並辯稱：土城市○○路房屋，係八十八年六月才承租，當時才認識丙○○
    ，何能於同年四月賣安非他命給他，且伊配合警方查獲乙○○等人，因伊配合警
    方辦案，乙○○等人才反咬，又警方在伊身上暨住處均沒查到任何毒品，只有一
    組吸食器，伊祇有吸食而已，伊未販賣安非他命給丙○○、己○○，亦無免費提
    供給戊○○、乙○○云云。
三、公訴人認被告丁○○涉犯販賣暨轉讓第二級毒品罪嫌，無非以右揭犯罪事實，業
    經證人（公訴人所指為共同被告）乙○○、丙○○、戊○○、己○○於警訊及該
    署檢察官訊問時供述甚詳為唯一論據。惟查：
  (一)證人丙○○於警訊時證稱：「（你安非他命向何人購買？如何交易？價錢為何？
    ）我安非他命是向丁○○及同案犯嫌乙○○購買安非他命，於八十八年四月中旬
    ，在板市ＵＦＡ百貨公司六樓遊藝場內，向丁○○購買安非他命，以新台幣貳仟
    元購得毛重○．五公克之安非他命，並由丁○○帶我去他承租之土城市○○路三
    十九號二樓（第三室套房）內給購買的安非他命，並在右址與丁○○及乙○○共
    處一室吸食安非他命，我共向丁○○購買十多次安非他命，最後一次是於本月十
    二日在查獲地以壹仟元購買安非他命毛重○．二公克，．．」等語（見偵卷第二
  十一頁反面）；於檢察官偵查時卻證稱：「（安非他命向誰買？）我是向丁○○
    買的，買過十幾次，我的安非他命均是向他買，一包一千元，都在土城市○○路
    三十九號買。」、「向丁○○於八十八年四月中旬至七月十二日，購買十幾次，
    我都跟他到板橋市『ＵＦＡ百貨公司』六樓，向別人拿後，到呂的住處吸，每包
    一千至二千元。」等語（見偵卷第六十九頁反面、八十九頁反面）。核其前後供
    述，購買數量、金額，均有所不一。嗣於原審調查時則改稱：「（安何來？）朋
    友找我合資去拿。」「（向何人買過？）與丁○○一起去找乙○○拿。」等語（
    見原審(二)卷第五十五頁反面）；於本院調查時亦證稱：「事實上我沒有向被告（
    丁○○）買過毒品。我們是合資向乙○○買毒品，．．」等語（見本院九十年二
    月五日訊問筆錄），足見證人丙○○之證述，諸多齟齬，自難採認。況被告丁○○供述延壽街房屋係八十八年六月才承租，當時剛認識丙○○等語，而證人丙○○亦證稱：「（丁○○是）朋友，八十八年七月在土城延壽路認識的」（見原審
    (二)卷第五十五頁反面），參之證人即土城市○○路三十九號二樓之房屋屋主楊寶
    鳳證稱：「（是否有房客丁○○承租該址？）有。但是只租一個月就搬走了。」
    等語（見原審卷(二)第九頁）觀之，則丙○○殊無可能從八十八年四月中旬起迄七
    月十二日，向被告購買安非他命後到其承租的房子吸用。足見丙○○之警、偵訊
    錄與事實不符。
  (二)證人己○○於警訊證稱：「（你所吸食之安非他命係向何人購買？）我所吸食之
    安非他命，係於八十九年七月九日晚上二十二時，在土城市○○路三十九號二樓
    （第三室套房），以每小包新台幣參仟元之價格，分別向丙○○與丁○○購買，
    共參次，．．。」等語（見偵卷第二十九頁反面），然於檢察官偵查時卻證稱：
    「（安非他命）向丁○○買的，買過二、三次，七月十日至七月十四日，每包三
    千元，約在板市等地交貨。」「（有無向丙○○、戊○○．．買安？）均沒有。
    」等語（見偵卷第九十一頁）。核其前後就購買地點、次數不符，尤其對象更不
    一，實難採擇。
  (三)被告先於警訊中指稱其安非他命向乙○○、戊○○購買（見偵卷第十七頁正、反
    面），證人乙○○即於警訊中供述：「（吸食安非他命向誰購得？）是警方帶同
    指證我販安非他命予他之朋友丁○○予我吸食，因丁○○欠我二千元，以安非他
    命讓我吸食抵之。」等語（見偵卷第三十二頁反面），證人戊○○亦供述略以：
    吸食之安非他命，係我幫丁○○介紹我認識之朋友向呂購買，丁○○免費提供安
    給我吸云云（見偵卷第七十二頁），顯示證人江、林二人係在被告指證其販賣安
    非他命之情形下，反指被告提供安非他命，其等說詞已不免偏頗。次者，證人乙○○於原審中證稱：「（被告有無拿安非他命免費給你吸？）沒有，是要用錢買
    ，他欠我二千元，我去找他，他就說有一點先讓我吸，吸完後就一起出錢去買。
    」（見原審(一)卷第四十二頁），由此一證述，乍視之，似乎可認乙○○係向被告
    購買或由之提供吸用，然意思表示仍應探求其本旨，方可論斷所陳之真意，茲就
    前後文詞對照視之，應認係乙○○與被告係共同出資為之購買，難認係由被告免
    費提供之本意。又證人戊○○雖於偵查時供述：「吸食之安非他命，係我幫丁○○介紹我認識之朋友向呂購買，呂免費供安給我吸，八十八年六月初，我在板橋
    市○○路家中扣丁○○之呼叫器，他回電，我就介紹阿華、阿明給他，欲向他買
    安，我去土城丁○○家中拿一包賣給阿華，收了一千元，馬上送給呂某，後帶同
    警方查獲丁○○、丙○○（見八十八年七月十五日警訊筆錄，並見同日偵查筆錄
    ）」等語，惟「阿華」、「阿明」僅係綽號，戊○○並未提供「阿華」、「阿明
    」者之年籍以供查證，且戊○○迭經傳、拘無著，自難認其供述為真。
  綜上觀各該證人之供述，均有瑕疵，尚不足為不利被告之認定。
四、本案查獲當日即於被告住處搜索，僅扣得安非他命吸食器二組（內含殘渣），並
    無查扣任何足為認定販賣所需之諸如多量之毒品或夾鏈袋、精密磅秤等必備之物
    品（見附於偵查卷第三十七至四十頁之搜索扣押筆錄）。而被告又有吸用安非他
    命之前科，則該查扣安非他命吸食器，應僅係其吸用之工具。
五、綜上所述，被告前揭所辯，尚非全無可採，而公訴人認被告涉犯前揭犯行，所據
    事證，尚不足以為被告有罪之認定。此外，復查無其他積極證據足認被告有公訴
    人所指之犯行，自難以擬制、推測之法，遽入人罪，原審基此為無罪判決之諭知
    ，核無不合。檢察官上訴意旨仍以證人之陳述認定被告犯罪，而無提出其他之補
    強證據，空言指摘原判決不當，應認無理由，予以駁回。
據上論斷，應依刑事訴訟法第三百六十八條，判決如主文。
本案經檢察官柯麗鈴到庭執行職務。
中      華      民      國    九十    年      五      月    二十三    日
                          臺灣高等法院刑事第五庭
                                  審判長法  官  曾  德  水
                                        法  官  林  立  華
                                        法  官  楊  貴  雄
右正本證明與原本無異。
如不服本判決應於收受送達後十日內向本院提出上訴書狀，其未敘述上訴之理由者並
得於提起上訴後十日內向本院補提理由書（均須按他造當事人之人數附繕本）。
                                        書記官  林  淑  貞
中      華      民      國    九十    年      五      月    二十八    日


司法院資訊處製作；財團法人民間司法改革基金會備份。
